臺灣嘉義地方法院民事判決
111年度嘉簡字第354號
原      告  許應政  
訴訟代理人  呂維凱律師
複  代理人  陳怡君律師
被      告  許麗賢（即許學景之繼承人）


            許麗杏（即許學景之繼承人）    

            許若筠（即許學景之繼承人）

            許芯瑀（即許學景之繼承人）    


            許瀞云（即許學景之繼承人）    

            許麗華（即許學景之繼承人）    

            許育誠（即許學景之繼承人）    

            張許麗品（即許學景之繼承人）  

            許應利（即許學景之繼承人）    

            郭許麗香（即許學景之繼承人）  

            許彥逸（即許學景之繼承人）    

            許劉瑞雲（即許學景之繼承人）  

            許思薇（即許學景之繼承人）    


上列當事人間請求確認抵押債權不存在等事件，本院於民國111
年7月1日言詞辯論終結，判決如下：
    主      文
確認被告就原告所有坐落嘉義縣○○鄉○○○段00000○000000○000000
地號土地所設定如附表所示之抵押權所擔保之債權不存在。
被告應將如附表所示之抵押權登記予以塗銷。
訴訟費用由被告連帶負擔。
    事實及理由
一、被告經合法通知，未於言詞辯論期日到場，核無民事訴訟法
    第386條所列各款情形，爰依原告之聲請，由其一造辯論而
    為判決。
二、原告主張：坐落嘉義縣○○鄉○○○段00000○000000○000000地號
    等3筆土地權利範圍全部（下稱系爭土地），係原告所有之
    土地，原告就系爭土地設定如附表所示之抵押權（下稱系爭
    抵押權）予原告之父親許學景，然原告與許學景之間並未有
    任何抵押債權存在，而許學景於民國81年5月4日死亡，兩造
    均為繼承人，有繼承系統表可證，為此原告自得請求確認原
    告與被告間就上開之抵押權債權均不存在。又按抵押權為從
    物權，以其擔保之債權存在為發生之要件，若所擔保之債權
    不存在，縱為抵押權之設定登記，仍難認其抵押權業已成立
    ，此乃抵押權成立上（發生上）之從屬性。查系爭抵押權所
    擔保之債權並不存在已如前敘，則系爭抵押權即難認已成立
    ，為此原告請求被告將系爭抵押權予以塗銷等語。並聲明：
    ㈠確認原告與被告間就坐落嘉義縣○○鄉○○○段00000地號、同
    段688-10地號、同段688-11地號，以民國76年12月12日收件
    登記，權利價值新臺幣（下同）33萬元之抵押債權均不存在
    。㈡被告應將坐落嘉義縣○○鄉○○○段00000地號、同段688-10
    地號、同段688-11地號，以民國76年12月12日收件登記，權
    利價值33萬元之抵押權登記，予以塗銷。
三、被告許彥逸、許劉瑞雲、許思薇則以：原告起訴確認坐落系
    爭土地以76年12月12日收件登記，權利價值新台幣33萬元之
    抵押債權均不存在，予以塗銷，被告許彥逸、許劉瑞雲、許
    思薇為認諾。被告許彥逸願意證明以下内容：「許學景因為
    當初年紀老邁，生前將財產（嘉義縣○○鄉○○○段00000地號、
    同段688-10地號、同段688-11地號）過戶給兒子許應政，擔
    心兒子許應政不扶養，所以76年才設定抵押權比較安心，實
    際上許學景和許應政二人間並沒有金錢或者其他債務存在。
    」，原告起訴聲明與事實，被告許彥逸不爭執，為認諾。被
    告許彥逸願意協助原告塗銷抵押權，並對原告起訴主張事實
    證據均不爭執等語。
四、被告許麗賢、許麗杏、許若筠、許芯瑀、許瀞云、許麗華、
    許育誠、張許麗品、許應利、郭許麗香未於言詞辯論期日到
    場，亦未提出書狀作何聲明或陳述。
五、得心證之理由：
  ㈠按確認法律關係之訴，非原告有即受確認判決之法律上利益
    者，不得提起之，民事訴訟法第247條第1項前段定有明文。
    又所謂即受確認判決之法律上利益，係指因法律關係之存否
    不明確，致原告在私法上之地位有受侵害之危險，而此項危
    險得以對於被告之確認判決除去者而言。查本件原告起訴主
    張被告就原告所有系爭土地設定之系爭抵押權所擔保之債權
    不存在，則原告就系爭抵押權所擔保之債權存否既有爭執，
    其法律上地位之不安狀態，自能以確認判決將之除去，是以
    ，原告提起確認之訴以排除此項危險，顯有即受確認判決之
    法律上利益。
　㈡原告主張系爭土地為其所有，原告前於76年間以系爭土地為
    訴外人許學景設定系爭抵押權，許學景於81年5月4日死亡，
    兩造為許學景之全體繼承人等情，業據原告提出土地登記謄
    本、繼承系統表、戶籍謄本等件為證，被告亦未加以爭執，
    此部分事實，自堪信為真實。
　㈢按普通抵押權以設定登記時必有已發生之確定債權存在為前
    提。系爭抵押權為普通抵押權，原告主張系爭抵押權並無擔
    保之債權，而被告就系爭抵押權有何所擔保之債權存在乙節
    ，未為主張並提出證據證明，自難認系爭抵押權所擔保之債
    權存在，基於抵押權之從屬性，系爭抵押權自亦因失所附麗
    而消滅。從而原告提起本訴請求確認系爭抵押權所擔保之債
    權不存在，核屬有據。
  ㈣按所有人對於妨害其所有權者，得請求除去之，民法第767條
    第1項中段定有明文。所謂妨害，係指以占有以外方法，客
    觀上不法侵害所有權或阻礙所有人之圓滿行使其所有權之行
    為或事實。系爭抵押權所擔保之債權業經認定並不存在，依
    抵押權之從屬性，其抵押權亦不存在，已如前述，被告自無
    從繼承該抵押權，自無須辦理該抵押權繼承登記；而許學景
    於生前已負有塗銷之義務，被告為其繼承人，自應負塗銷之
    義務，原告依民法第767條第1項中段規定，請求塗銷系爭抵
    押權登記，自屬有據。
  ㈤綜上所述，原告依民法第767條第1項之規定，請求判決如主
    文第1、2項所示，為有理由，應予准許。
六、訴訟費用負擔之依據：民事訴訟法第78條、第85條第2項。
中　　華　　民　　國　　111 　年　　7 　　月　　15　　日
                  臺灣嘉義地方法院嘉義簡易庭
                                  法　官　孫偲綺
以上正本係照原本作成。
如對本判決上訴，須於判決送達後20日內向本庭（嘉義市文化路
308之1號）提出上訴狀（均須按他造當事人之人數附繕本）。如
委任律師提起上訴者，應一併繳納上訴審裁判費。
中　　華　　民　　國　　111 　年　　7 　　月　　15　　日
                                  書記官  李珈慧
附表：
編號 抵押物 所有權人 抵押權登記內容 1 嘉義縣○○鄉○○○段00000地號土地（權利範圍：全部） 許應政 嘉義縣竹崎地政事務所收件字號：76年嘉竹地字第003817號 登記日期：76年12月12日 權利人：許學景 債權額比例：全部 擔保債權總金額：新台幣330,000元正 存續期間：自76年12月9日至86年12月8日 清償日期：86年12月8日 利息（率）：月息參厘計算 遲延利息（率）：空白 違約金：無 債務人及債務額比例：許應政 權利標的：所有權 設定權利範圍：全部 證明書字號：嘉竹地字第002334號 設定義務人：許應政 共同擔保地號：大草埔段688-9、688-10、688-11 其他登記事項：（空白） 2 嘉義縣○○鄉○○○段000000地號土地（權利範圍：全部） 許應政  3 嘉義縣○○鄉○○○段000000地號土地（權利範圍：全部） 許應政